【裁判字號】    95,台上,3796
【裁判日期】    950713
【裁判案由】    違反槍砲彈藥刀械管制條例等罪
【裁判全文】
最高法院刑事判決            九十五年度台上字第三七九六號
    上  訴  人  台灣高等法院檢察署檢察官
    被      告  甲○○
                        號
    選任辯護人  文  聞律師
                周奇杉律師
上列上訴人因被告違反槍砲彈藥刀械管制條例等罪案件，不服台
灣高等法院中華民國九十五年三月十六日第二審更審判決（九十
二年度重上更(三)字第一○三號，起訴案號：台灣板橋地方法院檢
察署八十八年度偵字第一七○二○號），提起上訴，本院判決如
下：
    主  文
原判決撤銷，發回台灣高等法院。
    理  由
本件原判決以公訴意旨略稱：被告甲○○與林鴻輝、王仁琪、高
訓堂、許文劦（以上四人均經判決確定）共同基於犯意之聯絡，
謀議集資自國外購買具殺傷力之槍枝及子彈走私來台。先由林鴻
輝、王仁琪二人自民國八十八年二月五日起，至同年六月二十九
日止，三度自台灣前往柬埔寨購買槍、彈。其間除由高訓堂於同
年四月八日自台灣慶豐銀行（新莊分行）匯寄美金二千二百元至
柬埔寨予林鴻輝之外，復由被告交付新台幣（下同）十八萬元予
高訓堂，再由高某於同年六月十四日自同上銀行匯寄美金七千二
百元予林鴻輝；而王仁琪亦於同年六月間某日將其與許文劦所出
資之美金七千元交予林鴻輝。林鴻輝與王仁琪二人乃以上開款項
，在柬埔寨向某不詳姓名之軍火商購買如起訴書附表所示之ＡＫ
－４７突擊型自動步槍十一支、巴基斯坦制ＭＰ５衝鋒槍二支、
美制ＡＰ１０狙擊槍與美制Ｍ１１烏茲衝鋒槍各一支、中共制式
ＡＫ－４７突擊型自動步槍子彈、點九○型制式衝鋒槍子彈、點
二五制式手槍子彈共計四千零一發。由該軍火商將上開槍、彈焊
藏於大型機械廢鐵中，而由王仁琪於同年六月二十三日申請將上
開焊藏有槍、彈之廢鐵進口台灣。並於同年月二十六日將上開焊
藏槍、彈之廢鐵裝在中國貨櫃編號ＺＩＭＵ0000000貨櫃
中，而以船舶自柬埔寨報關出口轉運至台灣。嗣裝載上開槍、彈
廢鐵貨櫃之船舶於同年七月八日運抵高雄港，並於同年月十二日
下午二十時二十五分許，轉運至台北縣汐止鎮○○路○段三七五
號之中國貨櫃運輸股份有限公司所設五堵集散站。王仁琪則於同
年七月十二日下午十八時許，將上開出口貨物大提單等資料影本
十三張交予被告保管。嗣經檢警人員於同日中午十二時許在上開
廢鐵中起獲前述槍、彈，並於翌（十三）日十五時許，在被告位
於桃園市○○路○段二五三號三樓之住處查獲前揭提單資料十三
張；嗣再於同年月十六日下午十七時三十分許在五堵集散站起獲
制式口徑零點二五吋子彈五十發等情。因認被告涉犯懲治走私條
例第二條第一項之私運管制物品進口罪，槍砲彈藥刀械管制條例
第七條第一項未經許可販賣衝鋒槍、自動步槍罪，同條項之未經
許可運輸衝鋒槍、自動步槍罪，第十二條第一項未經許可販賣彈
藥罪及同條項之未經許可運輸彈藥罪等罪嫌。惟經審理結果，認
為尚不能證明被告犯罪，因而撤銷第一審科刑之判決，改為被告
無罪之諭知，固非無見。
惟查：(一)、按被告警詢筆錄之內容與法院勘驗警詢錄音帶不符之
部分，固不得採為證據，但其他相符之部分，若係出於被告自由
意識，且與事實相符者，仍非不能採為證據。自不能僅以警詢筆
錄中有部分內容不存在於警詢錄音帶內，即謂該警詢筆錄全部均
不能採用。卷查被告於警詢時自白：「我知道時該批槍械已上船
，就順其自然走私進口，再找朋友要不要轉售出去」、「我匯之
款項是要付稅金之用，走私得逞後，槍械由大家林鴻輝、王仁琪
及我找朋友出售，所得利益平分」等語，有台北縣警察局刑警隊
八十八年七月十三日之警詢筆錄一份附卷可稽（見偵查卷第二十
二頁反面）。經發回前原審勘驗警詢錄音帶結果，認被告上開自
白內容與警詢筆錄之記載大致相符，有勘驗筆錄附卷可稽（見原
審上更(二)卷第一○八頁、第一○九頁）。若警詢筆錄上述記載係
出於被告自由意識，且與事實相符，依上說明，自非不得採為證
據。乃原判決竟以發回前原審勘驗警詢錄音帶結果，顯示被告警
詢筆錄上所記載「我現在任凱末蘭ＫＴＶ總經理兼董事」、「現
為夜間（十八時）五分，是否願意接受警方製作筆錄」、「林鴻
輝在我經營之凱末蘭ＫＴＶ擔任主任，約二個月之久，認識二年
之久」等內容不存在於警詢錄音帶內，遽謂被告之警詢筆錄顯有
瑕疵，而認其前揭自白亦不得採信（見原判決第九頁倒數第十一
列至倒數第五列），依上說明，其見解自有可議。(二)、查被告於
警詢時已自白犯罪（詳如本判決理由(一)內所述），且林鴻輝於偵
審中亦迭次供稱有直接或透過高訓堂向被告借款，以供前往柬埔
寨購買槍械之旅費及繳付進口稅金之用等語，核與高訓堂所稱林
鴻輝曾請伊向被告借款匯寄予林鴻輝等情相符。而高訓堂於警詢
時亦供稱：林鴻輝於八十八年初曾多次打電話向伊表示已準備至
柬埔寨辦理一批很有價值之貨品進口來台，出國後若有事要辦或
聯絡，請伊從中轉達被告；嗣於同年六月中旬又打行動電話告訴
伊說他的東西及事情已經辦妥，要伊將上情轉達被告，伊即將林
鴻輝託其轉達之事告訴被告等語（見偵查卷第二十八頁反面）。
參以警方於被告住處查獲王仁琪交付被告保管之上述進口貨物（
即夾藏槍械之廢鐵）之提單資料等情以觀，被告上揭自白似難謂
全無佐證。原判決理由謂本件查無其他證據，足認被告之自白與
事實相符云云（見原判決第八頁倒數第十一列至倒數第九列），
似與卷內資料未盡相符。究竟被告前揭自白是否出於其自由意志
？若是，則其若未參與本件走私槍械，何以竟於警詢時作上揭不
利於己之自白？其原因何在？又被告若未參與走私槍械之事，何
以林鴻輝打電話向高訓堂表示已準備至柬埔寨辦理貨品進口來台
，出國後若有事要辦或聯絡，請伊從中轉達被告，並要高訓堂轉
告被告謂「他的東西及事情已經辦妥」等語？其緣由為何？而林
鴻輝要高某向被告轉達之「他的東西及事情已經辦妥」一語，究
何所指？是否暗指已辦妥走私槍械進口事宜？再者，被告若與本
件走私槍械無關，何以王仁琪竟將其與林鴻輝合資進口廢鐵（其
內夾藏槍械及子彈）之重要提單資料交予被告保管？其用意何在
？有無隱情？以上諸多疑點均與被告對於本件走私槍械是否知情
而於事前或事中參與有關，自有深入澈查明白之必要。原審對此
未深入詳加調查釐清明白，遽認不能證明被告犯罪，尚嫌調查未
盡。(三)、原判決依據林鴻輝、高訓堂、王仁琪之供述，認定被告
並未參與本件走私槍彈之謀議或出資，而林鴻輝因購買槍彈資金
不足，乃向不知情之高訓堂借錢，因高某無錢，又請高某轉向被
告商借美金七千二百元，被告乃交付十八萬元予高某匯寄予林鴻
輝，不足額請高某墊付等情。並於理由內說明：果被告與林鴻輝
、王仁琪共謀集資走私槍、彈回台販售，衡情林鴻輝缺少資金理
應直接向被告借款或取款，焉有先向不知情之高訓堂借款，再由
高某向被告借款，甚且由高某墊付部分款項之理，因認被告所辯
其交付高某之十八萬元純係借款，而非出資購買槍彈一節為可信
（見原判決第七頁最末一列至第八頁第十列）。惟卷查高訓堂於
警詢時供稱：「於八十八年六月中旬，林鴻輝要我向甲○○拿取
美金柒仟貳佰元匯至柬埔塞給他，於是我就向甲○○拿取美金柒
仟貳佰元至慶豐銀行新莊分行如數匯至柬國給林鴻（輝）」、「
並不是我向甲○○借的，而是林鴻輝打電話要我轉達甲○○借柒
仟貳（佰元）美金給林鴻輝，於（是）甲○○就拿新台幣拾捌萬
（元）給我，不足的請我先補足匯給林鴻輝，改天有錢甲○○會
還我這筆錢」、「（當時你有沒有跟甲○○說明這筆錢之用途？
你補足匯款金額多少？）我沒有跟他講，只跟他講我補新台幣約
伍萬伍仟（元），於是甲○○說我知道，等我有錢就會還你，但
是到現在尚未還我」等語。嗣於偵查中亦供稱：「（你共匯幾次
錢給林鴻輝？）六月份匯七千二百元美金給他，而六月前也有匯
一次美金二千二百元，都是林鴻輝要我向甲○○拿，而他也有拿
給我」等語（見偵查卷第二十八頁反面、第二十九頁、第一二九
頁反面、第一三○頁、第一○一頁）。原判決謂林鴻輝係先向高
訓堂借款，因高某無錢，始轉向被告借款一節，似與高某所供係
林鴻輝要其「直接向被告取款」等語不符。究竟林鴻輝意在向高
訓堂借款？抑或係請高訓堂代其向被告取款？高訓堂所稱其先後
二次匯予林鴻輝之款項（即第一次美金二千二百元，第二次新台
幣十八萬元）均係向被告所取得一節是否屬實？若屬實情，則高
訓堂本身既無資力，何以林鴻輝竟屢次向其借款，而不直接向被
告籌款？又被告若係單純借款予高訓堂或林鴻輝，並未與林鴻輝
合資，何以除交付十八萬元外，竟要求高訓堂墊付不足額（即林
鴻輝需求之美金七千二百元扣除其已付之新台幣十八萬元部分）
，並表示事後再償還高某所墊付之款項？究竟其要求高某「墊款
」之原因何在？以上疑點與被告是否有與林鴻輝等人合資走私槍
械，暨有無故意利用不知情之高某匯寄合資款項，以掩飾其參與
攸關，自有詳加究明釐清之必要。本院前次發回意旨對此已詳加
指明，乃原審仍未就上述疑點一一詳加根究釐清明白，遽行判決
，亦嫌調查未盡。(四)、被告於警詢時供承伊於八十八年六月中旬
，已知悉林鴻輝自柬埔寨以廢鐵夾藏槍械走私進口之事實，而警
方亦於被告住處查獲林鴻輝請王仁琪交付被告保管之上述進口廢
鐵之提單資料。則被告於收受上述提單時，似已知悉該提單係用
以提領上述夾藏於廢鐵內之槍械所用，乃其竟收受而為林鴻輝保
管，並欲交付林鴻輝以利其提領該批走私槍械，縱不能證明其參
與走私及販賣槍械之犯行，則其所為是否構成幫助之犯行？似有
研酌餘地，本院前次發回意旨對此已加以指明，乃原審對此全未
置論，遽為被告無罪之諭知，亦嫌理由欠備。以上或為檢察官上
訴意旨所指摘，或為本院得依職權調查之事項，應認原判決仍有
撤銷發回之原因。
據上論結，應依刑事訴訟法第三百九十七條、第四百零一條，判
決如主文。
中    華    民    國  九十五  年    七    月   十三   日
                      最高法院刑事第四庭
                          審判長法官  吳  雄  銘
                                法官  池  啟  明
                                法官  劉  介  民
                                法官  郭  毓  洲
                                法官  韓  金  秀
      本件正本證明與原本無異
                                      書  記  官
中    華    民    國  九十五  年    七    月   十七   日
                                                    m


司法院資訊處製作；財團法人民間司法改革基金會備份。
